---
title: "Boletín Tema 2."
subtitle: Tratamiento de Datos. Grado en Ciencia de Datos- UV
author: "Pere Caimari Fuster"
date:  "`r Sys.Date()`"  #Pondría la fecha del día actual
params:
  lang: ES
lang: "`r switch(params$lang, ES = 'es-ES', EN = 'en-US')`"
output:
  # html_document:
  #   echo: yes
  #   number_sections: yes
  #   theme: lumen
  #   toc: yes
  # html_notebook:
  #   echo: yes
  #   number_sections: yes
  #   toc: yes
  pdf_document:
    toc: no
    toc_depth: 3
    number_sections: yes
language:
  label:
    fig: 'Figura '
    tab: 'Tabla '
    eq: 'Ecuación '
    thm: 'Teorema '
    lem: 'Lema '
    def: 'Definición '
    cor: 'Corolario '
    prp: 'Proposición '
    exm: 'Ejemplo '
    exr: 'Ejercicio '
    proof: 'Demostración. '
    remark: 'Nota: '
    solution: 'Solución. '
---


```{r setup, cache = F, echo = F, message = F, warning = F, tidy = F,}

# CONFIGURACIÓN GENERAL
library(knitr)
options(width = 100)
# Opciones generales chunks

## PARA Incluir la soluciones SOLO LOS ENUNCIADO include=TRUE
opts_chunk$set(echo=F,message = F, error = F, warning = F, comment = NA, fig.align = 'center', dpi = 100, tidy = F, cache.path = '.cache/', fig.path = './figure/', include=FALSE)

## PARA Incluir las soluciones  include=TRUE
# opts_chunk$set(echo=T,message = F, error = F, warning = F, comment = NA, fig.align = 'center', dpi = 100, tidy = F, cache.path = '.cache/', fig.path = './figure/', include=TRUE)


#options(xtable.type = 'html')
knit_hooks$set(inline = function(x) {
  
  if(is.numeric(x)) {
    round(x, getOption('digits'))
  } else {
    paste(as.character(x), collapse = ', ')
  }
})
#knit_hooks$set(plot = knitr:::hook_plot_html)
```

```{r,echo=FALSE}
# Especificamos las librerías necesarias en esta lista

packages = c("MASS","knitr","tidyverse","robustbase","car","RMySQL")

#use this function to check if each package is on the local machine
#if a package is installed, it will be loaded
#if any are not, the missing package(s) will be installed and loaded
package.check <- lapply(packages, FUN = function(x) {
  if (!require(x, character.only = TRUE)) {
    install.packages(x, dependencies = TRUE,repos='http://cran.rediris.es')
    library(x, character.only = TRUE)
  }
})

#verify they are loaded
#search()

```


1. Un repositorio de datos muy utilizado es *UCI Machine Learning Repository* [https://archive.ics.uci.edu/ml](https://archive.ics.uci.edu/ml).  
    a. Examina el repositorio y busca la información disponible de conjunto de datos  **Wine Quality Dataset**. Indica el número de variables (*attributes*) y cuántos registros (*Instances*) contiene. 
    a. Relaciona la información disponible (Metadata-codebook) con un Codebook ideal. ¿De que elementos, indicados en el *codebook ideal* dispones ?

```{r}

# El conjunto de datos Wine Quality DataSet contiene 12 variables y 4898 registros (observaciones)


```
```{r}

# Si comparamos el CodeBook que se nos propocriona con el CodeBook idea (tomamos el de la presentación del Tema 1 como ejemplo), podemos ver que nos hace falta mucha información. En el del Wine Quality tan solo se nos indican cuales son las variables que se van a tratar y el número de obervaciones, ni su tipo de dato, ni si hay o no datos faltantes, ni si son variables obtenidas a partir de otras, ni otro tipo de información que puede ser de mucha utilidad como una peqeuña descripción de la variable, las unidades de medida o una lista de valores aceptados



```


2. El conjunto de datos **Wine Quality Dataset** está dividido en varios ficheros. Un fichero de texto *winequality.names* y dos ficheros con formato **CSV**. Uno para los vinos blancos y otro para los tintos. Usa la función **download.file**, descarga el fichero de texto y cárgalo realizando una lectura línea a línea. ¿Cuántas y cuáles son las variables medidas?. ¿Es posible localizar las variables automáticamente ?

```{r}

# Descargamos el fichero de texto y lo almacenamos en un ficgero names.txt en la carpeta data
file1 <- "https://archive.ics.uci.edu/ml/machine-learning-databases/wine-quality/winequality.names"
fichero1 <- paste0("./data/names", ".txt")
download.file(url = file1, destfile = fichero1)
list.files("./data")



```
 
 
```{r}

# No es posible identificar las variables directamente a partir de este fichero

```
 
3. Este ejercicio es una continuación de los anteriores, donde trabajamos con el mismo conjunto de datos. Realiza las siguientes tareas: 

    a.  Identifica la URL para el vino tinto, descárgalo y almacénalo en un un fichero llamado **UCIwineQualityRed.csv**.
    
```{r}
# Descargamos el fichero del vino tinto y lo guardamos en un fichero con el nombre indicado en la carpeta data
file2 <- "https://archive.ics.uci.edu/ml/machine-learning-databases/wine-quality/winequality-red.csv"
fichero2 <- paste0("./data/UCIwineQualityRed", ".csv")
download.file(url = file2, destfile = fichero2)


``` 

    a.  Usa **read.csv** e importa el fichero **UCIwineQualityRed.csv** en un data frame. Examina la estructura del data frame y comenta si los resultados son los esperados. ¿Cuántas variables tiene el conjunto ?
    
```{r}

red_wine <- read.csv(file = "./data/UCIwineQualityRed.csv")
str(red_wine)
# Tan solo contiene una variable
# También podemos ver que no se ha importado de forma correcta ya que la función toma como separador la coma cuando el fichero está separado por punto y coma



```   
    
    a. Repite el apartado anterior utilizando **read.csv2** y observa la estructura del nuevo data frame. Consulta la ayuda del **read.csv** y averigua a qué se debe la diferencia.

```{r}

red_wine <- read.csv2(file = "./data/UCIwineQualityRed.csv")
str(red_wine)

# En la función read.csv2 el separador por defecto es el punto y coma, por tanto los datos se importan de forma correcta en diferentes columnas


```   

    a. Importa el fichero con la herramienta de importación automática (**Import Dataset --> From Text (base)**), y observa el código generado. Copia dicho código en tu programa y realiza las modificiones adecuadas para que use una ruta relativa al proyecto para acceder a los datos.

```{r}

 UCIwineQualityRed <- read.csv("./data/UCIwineQualityRed.csv", sep=";")
# Modificamos la ruta que se nos proporciona eliminando todo lo que no sea relativo al proyecto
# Podemos ver que la modificación que se ha realizado respecto a los dos apartados anteriores es la de indicar dentro de la función read.csv que el separador es ;


```
    a. Importa el fichero con la herramienta de importación automática (**Import Dataset --> From Text (readr)**), y mira los valores de la variable *total sulfur dioxide* en las filas 1296 y 1297. ¿Coinciden con los valores del conjunto original ?
    
```{r}

UCIwineQualityRed <- read_delim("./data/UCIwineQualityRed.csv", delim = ";", escape_double = FALSE, trim_ws = TRUE)
# Si, los valores indicados coinciden con los del conjunto original


```
    a. El problema se ha producido ya que al importar, se ha elegido un tipo de dato *integer* para la columna *total sulfur dioxide* cuando realmente se trata de una variable no entera. La forma correcta sería utilizar `total sulfur dioxide` = col_double().  Otra alternativa es realizar la importación como cadenas de texto y posteriorme asignar el tipo de dato más adecuado.   

(CON LA LIBRERÍA READR SE INTERPRETA CORRECTAMENTE SI SE DEJA EN MODO AUTOMÁTICO. SI LO ELEGIMOS MANUALMENTE A PARTIR DE LOS DATOS Y SELECCIONAMOS TIPO ENTERO FALLARIA. ES NECESARIO TENER INFORMACIÓN DE LOS VALORES DE LAS VARIABLES Y ESTE DATO NO ESTÁ DISPONIBLE EN EL CODEBOOK)


2. Realiza la importación de los ficheros **FileCodificado1.csv**, **FileCodificado2_Latin1.csv**. En primer lugar determina cuál es el tipo de codificación más probable. Analiza qué ocurre con los datos importados si no averiguas la codificación previamente. Observa los caracteres acentuados, ñ, etc. que aparecen en el fichero original.

```{r}

# El tipo de codificación más probable es la UTF-8
FileCodificado1 <- read_csv("./data/FileCodificado1.csv")

# En el segundo tuvimos que cambiar la configuración a la de por defecto del ordenador ISO 8859-1 para que no diese error en caraceteres especiales como acentos o ñ
FileCodificado2_Latin1 <- read_csv("./data/FileCodificado2_Latin1.csv", locale = locale(encoding = "ISO-8859-1"))


```

2. Realiza los capítulos 1, 2 y 3 del curso **Importing Data in R (Part 1)**

2. En este ejercicio veremos el procedimiento para conectarnos a una base de datos remota. Esta base de datos se utiliza en el curso DataCamp **Importing Data in R (part2)**. Es necesario tener instalada la librería **RMySQL**. El siguiente código muestra como establecer la conexión con una base de datos llamada **tweater** que se encuentra en un host remoto **courses.csrrinzqubik.us-east-1.rds.amazonaws.com** y disponemos el puerto, usuario y contraseña para poder acceder.    



```{ eval=F,echo=T}





``` 



    a. Establece la conexión y determina el número de tablas que contiene (funcion `dbListTables`).

```{r}

library(RMySQL)
library(DBI)
con <- dbConnect(RMySQL::MySQL(), 
                dbname = "tweater", 
                host = "courses.csrrinzqubik.us-east-1.rds.amazonaws.com", 
                port = 3306,
                user = "student",
                password = "datacamp")



```
    a. Muestra la estructura de cada una de las tablas (función `dbListFields`).
```{r}



```

```{r}



```

    a. Puedes descargar una tabla con la instrucción **dbReadTable**. Descarga cada una de las tabla y almacénalas en una variable del mismo nombre que la tabla correspondiente. Posteriormente muestra su estructura.
   
```{r}











```
    a. ¿Qué ocurriría si tuvieses una base de datos con múltiples tablas y **millones** de registros?.
    
    Solución: Hacer una consulta **SQL** a la base de datos y descargar únicamente los registros necesarios. Asignatura *Bases de Datos*   
```{r}

```

2. Importa el fichero de datos **ERCA.xls** y lee la información del codebook que se ha proporcionado (fichero **CODEBOOK ERCA.docx**. ¿Cuántas etapas crees que son necesarias para obtener un data frame adecuado ?

```{r}
library(readxl)
ERCA <- read_excel("./data/ERCA.xls")

```

Por algún motivo que desconozco el fichero ERCA.xls no se importa de forma correcta ya que tan solo consigo importar una sola columna de nombre 2 con 157 observaciones lo cual no concuerda con el fichero proporcionado.

En la primera práctica importamos este mismo archivo pero con la extensión ".xlsx" y si al proporcionado le modificamos su extenxsión actual se pierden los datos.

Habiendo leído el CodeBook, me parece un gran trabajo y muy parecido a lo que consideramos como un CodeBook ideal ya que especifica que signafica cada valor dentro del fichero, proporciona información sobre cómo se han obtenido algunas variables a partir de la combinación de otras, una breve descripción de cada una de ellas y diferentes fórmulas sobre algunas operaciones realizadas. Tan solo le faltaría no mezclar números con cadenas de texto en algunas variables para hacer más amena su importación y posterior tratamiento.

En resumen, para obtener un data frame adecuado serían necesarias diferentes etapas como la nueva consolidación de los datos o su codificación ya que no se impueden importar en eset formato proporcionado.


2. La información enviada por un gps se ha almacenado en el fichero `UNIFICADO.txt`. La información relativa al formato de datos de importación se ha extraído de [http://aprs.gids.nl/nmea/#gga](http://aprs.gids.nl/nmea/#gga). Visualiza el fichero de datos con un editor de texto ¿Cómo crees que se podría importar este fichero ? (No se pide que lo importes)


A primera vista el fichero me recuerda a los de tipo json por su apareincia semiestructurada. Podemos observar que se incluye la fecha y hora de la recogida de los datos y unas líneas más abajo sus diferentes aspectos y atributos a recoger de cada parámetro.

Para poder importar este fichero tan solo se me ocurre el método de desarrollar un pequeño programa informático como los que hicimos en el primer cuadrimestre en fundamentos de la programación ya que dentro de los diferentes registros la información está separada por comas, lo cuál nos facilitaría mucho su recogida y el código de ese programa.
